【裁判字號】    90,再易,2
【裁判日期】    920130
【裁判案由】    分割共有物
【裁判全文】
臺灣高等法院臺中分院民事裁定  九十年度再易字第二號
      再審原告    地○○
                  宇○○
                  ｂ○○
                  Ｘ○○
                  ｅ○○○
                  Ｄ○○
                  丙○○○
                  Ｙ○○
                  ｃ○○
                  ａ○○
                  Ｚ○○
                  丁○○○
                  午○○
                  卯○○
                  寅○○
                  巳○○
                  未○○
                  Ｗ○○○
                  天○○
                  辰○○
                  玄○○
                  酉○○
                  林明萩
      法定代理人  乙○○
      訴訟代理人  地○○
      再審原告    宙○○
                  ｊ○○○
                  Ｓ○○
                  甲○○
                  Ｔ  ○
                  ｄ○○
                  丑○○
                  Ｕ  ○
                  Ｖ○○
                  Ｅ○○
                  癸○○
                  Ｉ○○○
                  Ｋ○○○
                  Ｌ○○
                  Ｍ○○
                  Ｎ○○
                  子○○
                  Ａ○○
                  黃○○
                  Ｂ○○
      法定代理人  Ｈ○○
      再審原告    ｈ○○
                  ｆ○○
                  ｉ○○
                  ｇ○○
                  Ｊ○○
                  Ｏ○○
                  Ｑ○○
                  Ｐ○○
                  Ｇ○○
                  亥○○
                  Ｃ○榕）添.
                  辛  ○
                  庚  ○
                  戊  ○
                  己  ○
                  壬○○
                  戌○○
                  ｌ  ○
                  午○○
                  Ｒ○○
      再審被告    Ｆ○○
      參  加  人  申○○
                  ｍ○○
                  ｋ○○
右當事人間請求分割共有物事件，再審原告對於中華民國八十四年八月二十一日本院
八十三年度上更(二)字第九八號第二審確定判決，及八十九年十一月一日本院八十七年
再易字第四號確定判決，提起再審之訴，本院裁定如左：
      主      文
再審之訴駁回。
再審訴訟費用由再審原告負擔。
      理      由
一、按再審之訴，應於三十日之不變期間內提起，此項期間，自判決確定時起算，但
    再審之理由知悉在後者，自知悉時起算，民事訴訟法第五百條第一項、第二項分
    別定有明文。且提起再審之訴，應表明再審理由，及關於再審理由並遵守不變期
    間之證據，其未表明者無庸命其補正（最高法院六十年度台抗字第五三八號判例
    意旨可資參照）。又依民事訴訟法第四百九十七條提起再審之訴，其所謂「就足
    以影響於判決之重要證物漏未斟酌」，係指第二審言詞辯論終結前，已經存在並
    已為證據聲明之證據，而第二審確定判決漏未於判決理由說明其無調查、斟酌之
    必要，或雖經調查而未就調查結果予以判斷者而言。至依民事訴訟法第四百九十
    八條規定提起再審之訴，此所謂為判決基礎之裁判，指確定之終局判決，係以有
    再審事由之裁判為根據，若無此裁判，其終局判決之結果，即非如此者而言（最
    高法院七十八年度台聲字第一號判決參照）。本件再審原告徒以分割部分與應有
    部分不符，主張有民事訴訟法第四百九十七條規定之再審事由，然並未表明究有
    何證據已於前訴訟程序中聲明，而第二審確定判決漏未於判決理由斟酌者，又雖
    稱有同法第四百九十八條規定之再審事由，惟亦未指明確定判決有如何合於法定
    再審事由之具體情事，均難謂已合法表明再審事由。況本院八十三年度上更(二)字
    第九八號判決係於八十六年四月十一日經最高法院八十六年度台上字第一○九六
    號判決駁回再審原告之上訴而確定，茲再審原告於八十九年十二月十三日對此提
    起本件再審之訴，顯已逾三十日之不變期間，且此三十日之不變期間，乃不得伸
    長或縮短之期間，自無再審原告所指提付仲裁或告知訴訟之中斷消滅時效問題，
    再審原告復未表明已遵守不變期間之證據，自屬不合法。
二、其次，按提起再審之訴，應依民事訴訟法第五百零一條第一項第四款表明再審理
    由，及關於再審理由並遵守不變期間之證據，此為必須具備之程式。所謂表明再
    審理由，必須指明確定判決有如何合於法定再審事由之具體情事始為相當，倘僅
    泛言有何條款之再審事由，而無具體情事者，仍難謂已合法表明再審事由。既未
    合法表明再審事由，即為無再審之事由，性質上無庸命其補正（參照最高法院六
    十一年度台再字第一三七號判例）。而同法第四百九十六條第一項第十三款所謂
    當事人發見未經斟酌之證物，係指前訟法程序事實審之言詞辯論終結前已存在之
    證物，因當事人不知有此，致未經斟酌，現始知之者而言。若在前訴訟程序事實
    審言詞辯論終結前，尚未存在之證物，本無所謂發見，自不得以之為再審理由（
    參照最高法院二十九年上字第一○○五號判例、八十七年度台上字第一一六０號
    判決意旨）。證人賴林秀梅於本院八十一年十月十四日庭訊時所錄之錄音帶，既
    存在於卷內，自非再審原告於前訴訟程序所不知者，亦無當時不能使用之情形，
    已未合於發見未經斟酌之證物，且再審原告遲於八十七年三月三十一日具狀提起
    再審之訴，顯逾自本院八十三年度上更(二)字第九八號判決確定起算之三十日，再
    審原告亦未於訴狀內表明其知悉再審理由於判決確定後之時間，並遵守不變期間
    之證據，依法亦有未合。另台中縣大里地政事務所八十七年十月二十九日八十七
    里地二字第一○二五一號函，並非存在於前訴訟程序事實審言詞辯論終結前，自
    不得以之為再審理由，本院八十七年度再易字第四號確定判決據此駁回其再審之
    訴，並無不合。茲本件再審原告復於八十九年十二月十三日向本院提出再審訴狀
    ，併聲明對本院八十九年再易字第四號確定判決提起再審之訴，其既未指明原確
    定判決有如何合於法定再審事由之具體情事，即難認已合法表明再審事由，依上
    開判例意旨，顯非合法，應予駁回。
三、據上論結，本件再審之訴為不合法，依民事訴訟法第五百零二條第一項，第九十
    五條、第七十八條，裁定如主文。
中      華      民      國    九十二    年      一      月     三十     日
~B1民事第四庭審判長法  官  黃斐君
~B2                法  官  朱  樑
~B3                法  官  張鑫城
右為正本係照原本作成。
不得抗告。
~B                書記官  劉智文
中      華      民      國    九十二    年      二      月      六      日
                                                                        Ｈ


司法院資訊處製作；財團法人民間司法改革基金會備份。
